---
title: "[Заметки по R](http://bdemeshev.github.io/r_cycle/): Работа с качественными данными"
date: "`r format(Sys.time(), '%d.%m.%Y')`"
output: html_document
lang: russian
---

Загружаем нужные пакеты:

```{r, warning=FALSE, message=FALSE}
library("ggplot2") # графики

# пакеты для графиков качественных переменных:

library("vcd")
library("alluvial")
# ставится с github командой devtools::install_github("mbojan/alluvial")

```


Создаем текстовую переменную из 100 случайно выбранных слов "yes", "no", "maybe". Затем посмотрим её описание.
```{r}
x <- sample(size = 100, c("yes","no","maybe"), rep = TRUE)
str(x) 
```

Переведём нашу переменную из символьной в факторную.
```{r}
x.factor <- factor(x)
str(x.factor)
```


### Графики

Можно построить гистограмму. Штатными средствами R:
```{r}
plot(x.factor, main = "Любите ли вы сыр?", xlab = "Ответ мышки",
     ylab = "Количество мышек")
```

Та же гистограмма с помощью пакета `ggplot2`. Пакет `ggplot2` работает с таблицами данных (data frame), поэтому предварительно создадим таблицу `h` со столбцом `x.factor`.
```{r}
h <- data.frame(x.factor)
str(h)
ggplot(h) + geom_bar(aes(x.factor)) + labs(x = "Ответ мышки", 
     y = "Количество мышек", title = "Любите ли вы сыр?")

```

Есть пакет `vcd` с кучей графиков для нескольких качественных переменных. Например, мозаичный график:
```{r}
tit <- Titanic
mosaic(~ Class + Sex + Survived, data = tit, shade = TRUE)
```


### добавить parallel coordinates

### добавить circular plot

Пакет `alluvial` позволяет строить графики одноимённого типа:
```{r}
tit <- as.data.frame(Titanic)
alluvial(tit[,1:4], freq = tit$Freq, border = NA,
         hide = tit$Freq < quantile(tit$Freq, .50),
         col = ifelse(tit$Survived == "No", "red", "gray"))
```



### Регрессии и смена базовой категории

Теперь можно строить регрессии и R автоматом будет вводить дамми в нужном количестве. 
```{r}
y <- rnorm(100)
x.model1 <- lm(y ~ x.factor)
summary(x.model1)
```

Мы легко можем указать категорию `no` в качестве базовой:
```{r}
x.factor <- relevel(x.factor, ref = "no")
x.model2 <- lm(y ~ x.factor)
summary(x.model2)
```

Для некоторых целей можно перевести факторную переменную в числовую:
```{r}
x.num <- as.numeric(x.factor)
str(x.num)
```

Почиташки:

* [Пакет alluvial](http://bc.bojanorama.pl/2014/03/alluvial-diagrams/)

