---
title: "[Заметки по R](http://bdemeshev.github.io/r_cycle/): Анализ качественных переменных"
date: "`r format(Sys.time(), '%d.%m.%Y')`"
output: html_document
lang: russian
---

Загружаем необходимые пакеты, говорим knitr'у, что надо кэшировать куски для ускорения работы, и устанавливаем чёрно-белую тему оформления графиков:

```{r, message=FALSE, warning=FALSE}
library("knitr") # создание отчётов
library("reshape2") # структуризация данных
library("ggplot2") # графики
library("vcd") # графики для качественных переменных

# opts_chunk$set(cache=TRUE)

# theme_set(theme_gray())
theme_set(theme_bw())
```


Загружаем данные по стоимости квартир в Москве и проверяем, что они загрузились:
```{r}
filename <- "../datasets/flats_moscow.txt"
flats <- read.table(filename, header = TRUE)

str(flats)
```



Оцениваем logit модель, полином 5-ой степени, $P(y_i=1)=F(\beta_1+\beta_2 x_i+\ldots+\beta_6 x_i^5)$
```{r}
m1 <- glm(brick ~ poly(price, 5), data = flats, family = binomial)

summary(m1)
```


Строим графики:
```{r, warning=FALSE}
ggplot(data = flats, aes(x = price, y = brick)) +
  geom_point(position = position_jitter(height = 0.05), alpha = 0.2) +
  stat_smooth(method = "glm", family = binomial, formula = y ~ poly(x, 4)) +
  labs(x = "Цена квартиры, $1000", y = "Кирпичный дом или нет", title = "График logit модели")
```

Две гистограммки:
```{r}
ggplot(data = flats, aes(x = price, fill = factor(brick))) + geom_density(alpha = 0.5) + 
  labs(x = "Цена квартиры, $1000", y = "Плотность", title = "") + scale_fill_discrete(name = "Материал",
  breaks = c("1", "0"),  labels = c("Кирпич", "Другой"))
```

Виолончельки:
```{r}
ggplot(data = flats, aes(y = price, x = factor(brick))) +
  geom_violin() + scale_x_discrete(labels = c("Другой", "Кирпич")) + labs(x = "Материал", 
  y = "Цена квартиры, $1000", title = "")
```

Прогнозируем вероятности по нашей модели. Сравниваем их с настоящими $y_i$
```{r}
flats$prob.brick <- fitted(m1)
head(flats[c("brick", "prob.brick")])
```

Создаём функцию, которая по порогу считает количество [true positive, true negative и т.д.](http://en.wikipedia.org/wiki/Sensitivity_and_specificity)
```{r}
tfnp <- function(cut = 0.5, y.true, prob) {
  y.pred <- (prob > cut)
  tp <- sum((y.true == 1) & (y.pred == 1))
  tn <- sum((y.true == 0) & (y.pred == 0))
  fp <- sum((y.true == 0) & (y.pred == 1))
  fn <- sum((y.true == 1) & (y.pred == 0))
  return(c(tp, tn, fp, fn))
}

tfnp(0.5, flats$brick, flats$prob.brick) # проверяем
```

Для разных порогов считаем специфичность и чувствительность
```{r}
t <- data.frame(cuts = seq(0,1, len = 33), tp = 0, tn = 0, fp = 0, fn = 0)

for (i in 1:nrow(t)) {
  t[i, 2:5] <- tfnp(t$cuts[i], flats$brick, flats$prob.brick)
}

t$spec <- t$tn / (t$tn + t$fp)
t$sens <- t$tp / (t$tp + t$fn)
t$correct <- (t$tp + t$tn) / (t$tp + t$tn + t$fn + t$fp)

head(t)
```

Зависимость специфичности от порога
```{r}
matplot(t$cuts, cbind(t$spec, t$sens, t$correct), type = "l")

molten.t <- melt(t, id.vars = "cuts", measure.vars = c("spec", "sens", "correct"))

ggplot(data = molten.t, aes(x = cuts, y = value, color = variable)) + geom_line() +
  labs(title = "График зависимости специфичности от порога")
```

[Кривая ROC](http://en.wikipedia.org/wiki/Receiver_operating_characteristic)
```{r}
ggplot(data = t, aes(x = 1 - spec, y = sens)) + geom_line()
```

Красивый график для качественных переменных:
```{r}
mosaic(data = flats, ~ brick + walk + floor, shade = TRUE)
```





