---
title: "[Заметки по R](http://bdemeshev.github.io/r_cycle/): Квантильная регрессия"
date: "`r format(Sys.time(), '%d.%m.%Y')`"
output: html_document
lang: russian
---

Подключим пакеты:
```{r, message = FALSE}
library("quantreg") # квантильная регрессия
library("ggplot2") # графики
library("dplyr") # манипуляции с данными
```

Обычная регрессия предполагает, что условное среднее переменной $y$ линейно зависит от регрессора $x$:

\[
E(y_i|x_i) = \beta_1 + \beta_2 x_i
\]


Медианная регрессия предполагает, что от регрессоров линейно зависит условная медиана зависимой переменной:

\[
Med(y_i|x_i)=\beta_1+\beta_2 x_i
\]

Оценки медианной регрессии находятся путём минимизации суммы модулей. Если, как и в обычной регрессии, обозначить $\hat y_i = \hat\beta_1 + \hat\beta_2 x_i$, то целевая функция имеет вид:

\[
\sum |y_i - \hat y_i| \to \min_{\hat\beta}
\]

Обобщением медианной регрессии является квантильная регрессия. Квантильная регрессия предполагает, что условная квантиль порядка $\tau$ переменной $y$ линейно зависит от регрессора $x$:


\[
q_{\tau}(y_i|x_i)=\beta_1+\beta_2 x_i
\]

Здесь $q_{\tau}$ - это квантиль порядка $\tau$.


Задача оптимизации для квантильной регрессии имеет вид:

\[
\sum w_i|y_i - \hat y_i| \to \min_{\hat\beta},
\]
где веса $w_i$ показывают, насколько большой штраф получается в зависимости от того, перескочил ли прогноз $\hat y_i$ фактическое значение $y_i$

\[
w_i =\begin{cases}
\tau, \text{ если } \hat y_i < y_i \\
1-\tau, \text{ если } \hat y_i \geq y_i 
\end{cases}
\]

Возьмём встроенный в R набор данных по стоимости бриллиантов и перейдем к логарифму цены бриллианта и логарифму массы:
```{r}
diams <- mutate(diamonds, 
                log_price = log(price),
                log_carat = log(carat))
```


Оценим обычную и несколько квантильных регрессий:

```{r}
model_ols <- lm(data = diams, log_price ~ log_carat)
model_q <- rq(data = diams, log_price ~ log_carat,
              tau = c(0.01, 0.1, 0.5, 0.9, 0.99))
```

Посмотрим на описания всех пяти моделей
```{r}
summary(model_q)
```

В квантильной регрессии нет явных формул для оценок дисперсий коэффициентов. Существует несколько алгоритмов подсчёта оценок. По умолчанию используется алгоритм Губера, можно использовать бутстрэп, но он здесь очень долго думает:

```{r, eval = FALSE}
summary(model_q, se = "boot")
```


Можно на графике посмотреть, как меняются коэффициенты при изменении квантиля:
```{r}
plot(model_q)
```

На графике видно, что у самых дорогих бриллиантов цена более чувствительна к массе, чем у самых дешёвых. Для бриллиантов в среднем ценовом диапазоне эластичность цены по массе стабильна.


Изобразим на одном графике линию обычной регрессии и линии квантильных регрессий.
```{r, "quantile graph"}
base <- ggplot(data = diams, aes(x = log_carat, y = log_price)) + 
  geom_point() + ggtitle("Зависимость цены от массы бриллианта") +
  xlab("Логарифм массы в каратах") + ylab("Логарифм цены в долларах")
base + stat_smooth(method = "lm", se = FALSE) +
  stat_smooth(method = "rq", se = FALSE, method.args = list(tau = 0.01), col = "red") +
  stat_smooth(method = "rq", se = FALSE, method.args = list(tau = 0.99), col = "red") 
```

Без опции `se = FALSE` при методе `rq` вылезает ошибка. 


Todo:

* Какой-нибудь пакет строит таблички для сравнения rq моделей рядом?
* Допилить mtable/texreg/broom?



Почиташки:

* Виньетка [пакета quantreg](ftp://cran.r-project.org/pub/R/web/packages/quantreg/vignettes/rq.pdf)
