---
title: "[Заметки по R](http://bdemeshev.github.io/r_cycle/): Написание пакета для R"
date: "`r format(Sys.time(), '%d.%m.%Y')`"
output: html_document
lang: russian
---

> Каждая домохозяйка должна уметь создать пакет для R!

Для выпечки своего домашнего пакета R потребуется установить пакеты:

* `devtools` — удобство разработки пакетов;
* `roxygen2` — документирование своих функций;
* `testthat` — тестирование своих функций;
* `covr` — информация о покрытии тестированием;
* `lintr` — проверка стиля кода.


Для написания пакета под windows надо установить [`RTools`](https://cran.r-project.org/bin/windows/Rtools/), под macos/linux устанавливать `RTools` не требуется.

# Первичное создание пакета

1. Выбрали имя для пакета, пусть будет `honey` :)

2. Создали пустую структуру папок для пакета:
```{r, eval=FALSE}
devtools::create("где-то там/honey")
setwd("где-то там/honey")
devtools::use_testthat()
```

3. В папке `honey` редактируем файл `DESCRIPTION` с описанием пакета. 
```{r, eval=FALSE}
Package: honey
Title: What the Package Does (one line, title case)
Version: 0.0.0.9000
Authors@R: person("Winnie", "Pooh", email = "winnie.the.pooh@dub.com", role = c("aut", "cre"))
Description: What the package does (one paragraph).
Depends: R (>= 3.4.0)
Imports:
  dplyr (>= 0.7.2),
  ggplot2 (>= 2.2.1).
License: GPL-3
Encoding: UTF-8
LazyData: true
RoxygenNote: 6.0.1
Suggests: testthat
```

Отметим: 

* пакеты, которые мы используем при написании нашего пакета `honey` пишем в раздел `Imports`;
* поле `Title` не должно содержать точку в конце;
* поле `Description` должно состоять из одного или нескольких предложений и должно содержать точку в конце.

4. В папке `honey` создаём файл `NEWS` с описанием истории создания пакета. Мы его будем обновлять при выходе новых версий. Для начала он может быть очень простым:
```{r, eval=FALSE}
# honey 0.1
* first public release of the package :)
```

5. В подпапке `R` создаём файл `honey.R` и пишем в нём описание пакета в целом:


```{r, eval=FALSE}
#' honey: package to deal with good and bad bees
#'
#' Extremely important package for every Bear
#'
#' I've written this package a long time ago in a far-far galaxy.
#'
#' @name honey
#' @docType package
NULL
```

6. Инициализируем `git`-репозиторий с двумя ветками: `dev` и `master`.

7. Настраиваем синхронизацию с удалённым `github`-репозиторием.


# Типичный цикл работы над пакетом

1. Написали очередную новую функцию или отредактировали старую. 

Все функции помещают в папку `R`. Можно хоть все функции поместить в общий файл `honey.R`, хоть каждую функцию помещать в отдельный файл со своим именем. Истина, как всегда, лежит где-то посередение между этими двумя крайностями. Для маленького пакета разумно все функции поместить в `honey.R`. 

Перед каждой функцией должна быть написана документация в специальном формате. Например,
```{r, eval=FALSE}
#' Evaluates the amount of good honey given the tree
#'
#' Evaluates the amount of good honey given the tree
#'
#' The amount of honey is estimated using the latest mcmc methods.
#'
#' @param tree the tree for which the amount of honey is estimated
#' @return numeric the estimated amount of good honey
#' @export
#' @examples
#' tree <- "Bolshoy Dub"
#' honey_evaluate(tree)
honey_evaluate <- function(tree_name) {
  # ...
  # ...
  return(good_honey_weight)
}
```

Важно:

* опция `@export` означает, что функция видна конечному пользователю. Без этой опции фукнция будет доступна только для других функций пакета;
* функции из других пакетов нужно вызывать с полным указанием имени пакета, то есть, например, `ggplot2::qplot(...)` или `dplyr::mutate(...)`;
* функция `library()` поэтому внутри пакета не используется.

2. Добавили новый встроенный набор данных или обновили старый. 

Скажем, мы хотим встроить в пакет набор данных `pot`:
```{r, eval=FALSE}
devtools::use_data(pot)
```

И после дописываем в `honey.R` документацию:
```{r, eval=FALSE}
#' Data on honey prices
#'
#' A dataset containing xxx The variables are as follows:
#'
#' \itemize{
#' \item pot the number of honey pot
#' \item price the price of the pot in rubbles
#' }
#'
#' @docType data
#' @keywords datasets
#' @name honey_price
#' @usage data(honey_price)
#' @format A data frame with xxx rows and yyy variables
NULL
```



3. Подключили пакет и проверили работу функции руками
```{r, eval=FALSE}
devtools::load_all()
```


4. Написали код, тестирующий функцию


5. Запустили кучу автоматических тестов
```{r, eval=FALSE}
devtools::check()
```

В результате автоматического анализа мы видим ошибки `errors`, предупреждения `warnings` и примечания `notes`. Ошибки и предупреждения надо исправлять. От примечаний желательно избавляться. Если публиковать пакет на CRAN, то и от примечаний нужно избавиться.

Если нужно запускать только тесты, написанные нами, то
```{r, eval=FALSE}
devtools::test()
```

Проверили стиль кода:
```{r, eval=FALSE}
lintr::lint_package()
```

И можно оценить покрытие пакета тестами:
```{r, eval=FALSE}
covr::package_coverage()
```



6. Поправили требования в разделе `Imports` файла `DESCRIPTION`. 

7. Закоммитили изменения в `dev` ветку репозитория.

8. Когда изменений накопилось достаточно создали запрос на перенос изменений из `dev` ветки в `master` ветку и одобрили его.

9. Обновили `NEWS` файл.


10. Создаём виньетку к пакету


Скажем, создадим виньетку под названием `honey_intro`.
```{r, eval=FALSE}
devtools::use_vignette("honey_intro")
```

После редактирования `.Rmd`-файла виньетки его можно скомпилировать в готовую документацию командой

```{r, eval=FALSE}
devtools::build_vignettes()
```

11. Выложить пакет на CRAN :)


# Загрузка пакета 

Любой другой человек сможет установить наш пакет командой
```{r, eval=FALSE}
devtools::install_github("username/honey")
```
здесь вместо `username` подразумевается гитхабовское имя владельца пакета.

Сырая `dev`-версия пакета ставится командой
```{r, eval=FALSE}
devtools::install_github("username/honey", ref = "dev")
```

И далее использовать после обычного
```{r, eval=FALSE}
library("honey")
```





Почиташки:

* Hadley Wickham, [R packages](http://r-pkgs.had.co.nz/)
* Simko, [From R code to R package](https://github.com/vsimko/course-rpackages)
* [http://kbroman.org/github_tutorial/pages/init.html](git intro)
* [https://romantsegelskyi.github.io/blog/2015/11/16/good-practices-r-package/](quick start R package)
* [http://tinyheero.github.io/jekyll/update/2015/07/26/making-your-first-R-package.html](more R)


