---
title: "Источники данных по России"
author: "Boris Demeshev"
output: html_document
---

От статистики не скроешься никуда. Она имеет точные сведения не только о количестве зубных врачей, колбасных шприцев, дворников, кинорежиссеров, проституток, соломенных крыш, вдов, извозчиков и колоколов, --- но знает даже, сколько в стране статистиков.

И одного она не знает. Не знает и не может узнать. Она не знает, сколько в СССР стульев.


Илья Ильф, Евгений Петров, 12 стульев


Есть несколько пакетов, облегчающих скачиваний российских статистических данных. На официальный репозиторий пакетов CRAN они пока еще не выложены, поэтому займёмся сначала их установкой.

```{r, eval=FALSE}
library("devtools")
devtools::install_github("bdemeshev/rlms")
devtools::install_github("bdemeshev/sophisthse")
devtools::install_github("bdemeshev/datamos")
devtools::install_github("rOpenGov/rustfare")
install.packages("rusquant", repos="http://R-Forge.R-project.org", type="source")
```

Остальные пакеты устанавливаются стандартным способом
```{r, message=FALSE}
library("ggplot2")
library("Quandl")
library("quantmod")
library("sophisthse")
library("datamos")
library("rlms")
library("rustfare")
library("WDI")
library("dplyr")
```

Загрузим временные ряды с [sophist.hse.ru](http://sophist.hse.ru)


Список рядов


Загрузим данные по цене акций с [finam.ru](http://www.finam.ru)


Прочитаем данные rlms


Простенький график


Загрузим данные госкомстата

```{r, eval=FALSE}
ind <- IndicatorRosstat() # функция качает список рядов
# http://research.muuankarski.org/rustfare/data/RosstatIndicatorData.RData


IndicatorRosstat
glimpse(ind)
# http://research.muuankarski.org/rustfare/data/RosstatRegionKey.RData
dat <- GetRosstat("infant_mortality_rate",
                   "federal_district")
ScrapeData_skip1
GetRosstat

shapefile <- GetRusGADM("region")
# http://research.muuankarski.org/rustfare/data/shape/ShapeRegion.RData
# http://gadm.org/data/rda/RUS_adm2.RData
# http://research.muuankarski.org/rustfare/data/shape/ShapeFederalDistrict.RData

GetRusGADM
str(shapefile)
plot(shapefile)
```


Список рядов


Загрузим данные [datamos.ru](datamos.ru)


Некоторые данные по России на Quandl

WDI

OECD



По материалам

[https://github.com/vincentarelbundock/WDI](https://github.com/vincentarelbundock/WDI)


