---
title: "Описательные статистики в html"
output: html_document
---
```{r, warning=FALSE, message=FALSE, include=FALSE}
library("knitr")
options(width = 110)
opts_chunk$set(warning = FALSE, message = FALSE)
```
```{r}
library("ggplot2")
library("broom")
library("psych")
library("htmlTable")
```

Самый простой способ получить описательные статистики в формате html --- напрямую перевести их в нужный формат с помощью пакета `htmlTable`:
```{r}
statistics <- round(t(psych::describe(economics)), 0)
htmlTable(statistics,
          align = "r|r|r|")
```

С помощью параметра *align* можно выравнивать столбцы по указанной стороне. Вообще разнообразие параметров функции `htmlTable()` позволяет создавать самые разные таблицы (например, как в [этой](https://cran.r-project.org/web/packages/htmlTable/vignettes/tables.html) заметке).

#### Параметры htmlTable 

[Источник](https://cran.r-project.org/web/packages/htmlTable/vignettes/general.html) и ещё [один](https://cran.r-project.org/web/packages/htmlTable/vignettes/tables.html)

#### html с shiny