---
title: "Tidy data"
output: html_document
---
```{r, warning=FALSE, message=FALSE, include=FALSE}
library("knitr")
options(width = 110)
opts_chunk$set(warning = FALSE, message = FALSE)
```
```{r}
library("tidyr")
```

анные, удобные для обработки, традиционно имеют тип data frame. Однако просто создание такого набора мало: зачастую для создания хорошей модели необходимо, во-первых, разумно структурировать данные, во-вторых --- извлечь информацию о самих данных.

## Структурирование данных

Данные не только не всегда находятся в нужном формате, но даже и находящиеся в нужном формате почти всегда стоит преобразовывать. В этом исследователю помогают множество инструментов, реализованных в R. В частности, пакет `tidyr`, а также способы, описанные в (Hadley Wickham `Tidy Data`) &

Далее изложены наиболее часто применяемые элементы структурирования данных, составленные на основе указанных источников и реализованные в том числе с помощью пакета `tidyr`.

#### Что такое tidy data?

Располагать информацию по строкам и столбцам data frame можно самым различным образом, но для хорошо структурированных данных характерен определённый порядок:

* Каждая характеристика образует столбец

* Каждое наблюдение образует строку

* Для каждого набора наблюдений -- отдельная таблица

Польза от структурирования очевидна: стандартный вид упрощает извлечение информации даже из знакомого набора данных, не говоря уже о тех, что впервые встречаются. Однако часто для создания tidy dataset приходится изрядно потрудиться.

Рассмотрим примеры того, как справиться с пятью наиболее распространёнными проблемами беспорядочных данных <<вручную>> и с помощью инстументов пакета `tidyr`.

#### Названия столбцов содержат значения, а не собственно названия характеристик

Такая проблема часто возникает при отображении частоты возникновения двух показателей в одной таблице. 

#### Примеры применения основных функций tidyr (и о чём в какой статье можно найти?)

Для начала можем обратиться к описательным статистикам, которые можем извлечь с помощью целого ряда команд. 

## Данные о данных

* Описательные статистики
* Диаграммы
* Больше диаграмм
