---
title: "[Заметки по R](http://bdemeshev.github.io/r_cycle/): Иерархический мультиномиальны логит"
date: "`r format(Sys.time(), '%d.%m.%Y')`"
output: html_document
lang: russian
---



Загружаем нужные библиотеки:
```{r, message=FALSE, warning=FALSE}
library("knitr")

library("dplyr") # стратегия Разделяй - Властвуй - Соединяй
library("reshape2") # melt - cast
library("ggplot2") # графики
library("MCMCpack")
library("haven")
library("bayesm")
library("stringr")
```



```{r}
help("rhierMnlRwMixture")
```

Стащено из http://www.r-bloggers.com/lets-do-some-more-hierarchical-bayes-choice-modeling-in-r/:
Оценивается мультиномиальный логит:
```{r, eval = FALSE, echo = FALSE}
library("mlogit")
data("Electricity", package = "mlogit")
Electr <- mlogit.data(Electricity, id = "id", choice = "choice",
  varying = 3:26, shape = "wide", sep = "")
Elec.mxl <- mlogit(choice ~ pf + cl + loc + wk + tod + seas | 0, Electr,
  rpar = c(pf = 'n', cl = 'n', loc = 'n', wk = 'n', tod = 'n', seas = 'n'),
  R = 100, halton = NA, print.level = 0, panel = TRUE)
summary(Elec.mxl)
``` 


Стащено из http://www.r-bloggers.com/lets-do-some-more-hierarchical-bayes-choice-modeling-in-r/:
```{r, eval = FALSE, echo=FALSE}
data("Electricity", package = "mlogit")
id <- levels(as.factor(Electricity$id))
nresp <- length(unique(id))
lgtdata <- NULL
 
for (i in 1:nresp)
{
  respdata <- Electricity[Electricity$id == id[i], ]
  ty <- NULL
  tdesign <- NULL
  ty <- respdata$choice
  nobs <- length(ty)
  for (j in 1:nobs) {
    design1 <- as.matrix(respdata[j, c(3, 7, 11, 15, 19, 23)])
    design2 <- as.matrix(respdata[j, c(4, 8, 12, 16, 20, 24)])
    design3 <- as.matrix(respdata[j, c(5, 9, 13, 17, 21, 25)])
    design4 <- as.matrix(respdata[j, c(6, 10, 14, 18, 22, 26)])
    tdesign <- rbind(tdesign, design1, design2, design3, design4)
  }
  lgtdata[[i]] <- list(y = ty, X = as.matrix(tdesign))
}
 
mcmc_pars <- list(R = 2000, keep = 10)
out <- rhierMnlRwMixture(Data = list(p = 4, lgtdata = lgtdata),
                      Prior = list(ncomp = 1), Mcmc = mcmc_pars)
 
plot(out$loglike, type = "l")
trace <- t(apply(out$betadraw, c(2, 3), mean))
matplot(trace, type = "l")
 
beta.51_200 <- apply(out$betadraw[, , 51:200], 2, mean)
beta.101_200 <- apply(out$betadraw[, , 101:200], 2, mean)
beta.151_200 <- apply(out$betadraw[, , 151:200], 2, mean)
cbind(beta.51_200, beta.101_200, beta.151_200)
 
estimate <- apply(out$betadraw[, , 101:200], c(1, 2), mean)
estimate2 <- cbind(matrix(id), estimate)
write.csv(estimate2, file = "estimate.csv")


```



Читаем файл
```{r}
df <- read_spss("~/Downloads/conjoint_1.sav")
```


Посмотрим на данные:
```{r}
glimpse(df)
```



Исходим из предположения, что каждому индивиду предлагалось одно и то же количество карточек. Также предполагаем, что на каждой карточке было одно и то же количество альтернатив.

```{r}

n_persons <- nrow(df)
n_cards <- 7
n_alternatives <- 5

person_ids <- df$id

# melting X and y:

df_X <- dplyr::select(df, -ends_with("select"))
df_y <- dplyr::select(df, ends_with("select"))
df_X_melted <- melt(df_X, id.vars = c("id", "version"))
glimpse(df_X_melted)
df_X_sep <- tidyr::separate(df_X_melted, variable, into = c("card", "alternative", "variable"), sep = "_")
# warning возникает из за разбивки "T1_C4_Host_provider". "provider" теряется
# пока забьём



# converting to list required by bayesm:
# list lgtdata should contain for each person:
# y numeric vector (n_card x 1)
# X numeric matrix (n_card * n_alternatives) x (n_variables):
# card alternative var1 var2
#  1 1 xx zz
#  1 2 xx zz
#  2 1 xx zz
#  2 2 xx zz

choice_data <- list()
for (person_no in 1:n_persons) {
  person_id <- person_ids[person_no]
  
  person_y <- unlist(df_y[person_no, ])
  names(person_y) <- NULL
  # unlist нужен чтобы превратить tbl_df размера (1 x n_cards) в простой вектор
  
  person_X_melted <- df_X_sep %>% dplyr::filter(id == person_id) %>% 
    dplyr::select(-id, -version)
  
  person_X <- dcast(person_X_melted, card + alternative  ~ variable, value.var = "value")
  person_X <- dplyr::select(person_X, -card, -alternative) %>% as.matrix()

  choice_data[[person_no]] <- list(y = person_y, X = person_X)
}

```


Структура матриц $y$ и $X$ для заданного индивида:
```{r}
head(choice_data[[1]]$X)
head(choice_data[[1]]$y)
```



Наконец оценим:
```{r}
# ncomp - количество смешиваемых нормальных распределений (кластеров среди покупателей)
# p - число альтернатив (должно быть постоянно!)
mcmc_pars <- list(R = 2000, keep = 10)
# R - общее количество симуляций
# keep = 10, сохраняем каждую 10ую

out <- rhierMnlRwMixture(Data = list(p = 5, lgtdata = choice_data),
                      Prior = list(ncomp = 1), Mcmc = mcmc_pars)

```



Логарифм правдоподобия???:
```{r}
plot(out$loglike, type = "l")
```


График бет усреднённый по индивидам:
```{r, "individual mean plot"}
burnin <- 50

betas <- out$betadraw

# betas: [n_person x n_variables x chain_lenght]
chain_lenght <- dim(betas)[3]
betas <- betas[, , (burnin + 1):chain_lenght]

betas_mean <- t(apply(betas, c(2, 3), mean))
matplot(betas_mean, type = "l")
```

Значения бет, усреднённые по индивидам:
```{r}
beta_estimate_df <- data.frame(varname = colnames(choice_data[[1]]$X),
                                    beta_estimate = apply(betas, c(2), mean))
beta_estimate_df
```


Тестируем сходимость...
```{r}

```

Сохраняем беты для индивидов:
```{r}
personal_betas <- apply(betas, c(1, 2), mean)
colnames(personal_betas) <- colnames(choice_data[[1]]$X)
df_betas <- cbind(dplyr::select(df, id), personal_betas)
head(df_betas)
write.csv(df_betas, file = "person_betas.csv", row.names = FALSE)
```



Пример из хелпа
```{r, eval = FALSE, echo = FALSE}
if (nchar(Sys.getenv("LONG_TEST")) != 0) {
  R <- 10000
} else {
  R <- 10
}

set.seed(66)
p <- 3                                # num of choice alterns
ncoef <- 3  
nlgt <- 300                           # num of cross sectional units
nz <- 2
Z <- matrix(runif(nz * nlgt), ncol = nz)
Z <- t(t(Z) - apply(Z, 2, mean))          # demean Z
ncomp <- 3                                # no of mixture components
Delta <- matrix(c(1, 0, 1, 0, 1, 2), ncol = 2)
comps <- NULL
comps[[1]] <- list(mu = c(0, -1, -2), rooti = diag(3))
comps[[2]] <- list(mu = c(0, -1, -2) * 2, rooti = diag(3))
comps[[3]] <- list(mu = c(0, -1, -2) * 4, rooti = diag(3))
pvec <- c(.4, .2, .4)

simmnlwX <- function(n, X, beta) {
  ##  simulate from MNL model conditional on X matrix
  k=length(beta)
  Xbeta=X%*%beta
  j=nrow(Xbeta)/n
  Xbeta=matrix(Xbeta,byrow=TRUE,ncol=j)
  Prob=exp(Xbeta)
  iota=c(rep(1,j))
  denom=Prob%*%iota
  Prob=Prob/as.vector(denom)
  y=vector("double",n)
  ind=1:j
  for (i in 1:n) 
      {yvec=rmultinom(1,1,Prob[i,]); y[i]=ind%*%yvec}
  return(list(y=y,X=X,beta=beta,prob=Prob))
}

## simulate data
simlgtdata=NULL
ni=rep(50,300)
for (i in 1:nlgt) 
{  betai=Delta%*%Z[i,]+as.vector(rmixture(1,pvec,comps)$x)
   Xa=matrix(runif(ni[i]*p,min=-1.5,max=0),ncol=p)
   X=createX(p,na=1,nd=NULL,Xa=Xa,Xd=NULL,base=1)
   outa=simmnlwX(ni[i],X,betai)
   simlgtdata[[i]]=list(y=outa$y,X=X,beta=betai)
}

## plot betas
if(0){
## set if(1) above to produce plots
bmat=matrix(0,nlgt,ncoef)
for(i in 1:nlgt) {bmat[i,]=simlgtdata[[i]]$beta}
par(mfrow=c(ncoef,1))
for(i in 1:ncoef) hist(bmat[,i],breaks=30,col="magenta")
}

##   set parms for priors and Z
Prior1=list(ncomp=5)

keep=5
Mcmc1=list(R=R,keep=keep)
Data1=list(p=p,lgtdata=simlgtdata,Z=Z)

out=rhierMnlRwMixture(Data=Data1,Prior=Prior1,Mcmc=Mcmc1)

cat("Summary of Delta draws",fill=TRUE)
summary(out$Deltadraw,tvalues=as.vector(Delta))
cat("Summary of Normal Mixture Distribution",fill=TRUE)
summary(out$nmix)

if(0) {
## plotting examples
plot(out$betadraw)
plot(out$nmix)
}

```


