---
title: "[Заметки по R](http://bdemeshev.github.io/r_cycle/): Введение в STAN"
date: "`r format(Sys.time(), '%d.%m.%Y')`"
output: html_document
lang: russian
---

Байесовский анализ сложных моделей возможен с помощью алгоритмов Монте-Карло по схеме Марковской цепи (MCMC). По идее, исследователь должен не только сформулировать модель, априорное мнение о параметрах модели, но и самостоятельно сконструировать цепь сходящуюся к апостериорному распределению параметров. Однако оказалось, что конструирование цепи в большинстве ситуаций можно доверить компьютеру. 

[Программа STAN](http://mc-stan.org/) --- это не пакет R, а отдельный язык описания байесовских моделей. Исследователь описывает модель и априорное распределение параметров, а STAN генерирует код C++, в котором запрограммирована требуемая марковская цепь. Среди альтернатив программе STAN можно назвать [JAGS](http://mcmc-jags.sourceforge.net/), R + пакет [NIMBLE](http://r-nimble.org/), python + пакет [PyMC](https://pymc-devs.github.io/pymc/), [Julia](http://julialang.org/) + змея [Mamba](http://mambajl.readthedocs.io/en/latest/) и Julia + [Klara](http://klarajl.readthedocs.io/en/latest/).   

Для работы требуется установить пакет `rstan`, который содержит и свежую версию программы STAN. В силу того, что здесь взаимодействует много программ (R, STAN, компилятор C++), установку следует выполнять аккуратно, строго по [инструкции на сайте STAN](https://github.com/stan-dev/rstan/wiki/RStan-Getting-Started).

```{r, warning = FALSE, message = FALSE}
library("rstan") # врубим на полную мощь Байеса!
library("shinystan") # и на полную громкость интерактивный анализ полученной цепи
```

Пара опций: определяем число ядер процессора, чтобы при симуляциях использовались все ядра и просим STAN сохранить скомпилированную модель, чтобы не перекомпилировать её для каждой цепи.
```{r}
rstan_options(auto_write = TRUE)
options(mc.cores = parallel::detectCores())
```


Модель 1: Байесовский МНК

```{r}
model_bayesian_ls <- "
data {
  int n;
  int k;
  vector[n] y;
  matrix[n, k] X;
}
parameters {
  vector[k] beta;
  real<lower=0> sigma;
}
model {
  y ~ normal(X * beta, sigma);
}
"
```

Блок `data` описывает, какие данные нужно передать STAN. Блок `model` описывает, хм, неужели модель?

\[
y|\beta, \sigma, X \sim \mathcal{N}(X\beta, \sigma^2 \cdot I)
\]

Блок `parameters` описывает априорное распределение. Если не указывать явно, то по умолчанию предполагаются равномерные распределения на допустимом множестве. Для вектора бет это означает:
\[
\beta_j \sim U(-\infty, \infty)
\]
Для константы $\sigma$ мы подразумеваем:
\[
\sigma \sim U(0, \infty)
\]

Конечно, настоящего равномерного распределения на неограниченном интервале не бывает, это несобственное распределение. Однако в данном случае апостериорное распределение оказывается собственным.

Можно явно указать любое другое априорное распределение.

Формируем данные:
```{r}
n <- nrow(cars)
k <- 2
y <- cars$dist
X <- cbind(rep(1, n), cars$speed)
cars_data <- list(n = n, k = k, y = y, X = X)
```


Запускаем 4 цепи:
```{r, eval=FALSE}
fit <- stan(model_code = model_bayesian_ls, data = cars_data, 
            iter = 1000, chains = 4)
```

```{r, include=FALSE}
fit <- stan(model_code = model_bayesian_ls, data = cars_data, 
            iter = 1000, chains = 4)
```

Апостериорное распределение параметров:
```{r}
fit
```


Модель 2: Байесовский логит


Модель 3:


Описываем модель на языке STAN:
```{r}
model_8_schools <- "
data {
  int<lower=0> J; // number of schools 
  real y[J]; // estimated treatment effects
  real<lower=0> sigma[J]; // s.e. of effect estimates 
}
parameters {
  real mu; 
  real<lower=0> tau;
  real eta[J];
}
transformed parameters {
  real theta[J];
  for (j in 1:J)
    theta[j] = mu + tau * eta[j];
}
model {
  eta ~ normal(0, 1);
  y ~ normal(theta, sigma);
}
"
```

Задаем данные:
```{r}
schools_data <- list(J = 8, 
                    y = c(28,  8, -3,  7, -1,  1, 18, 12),
                    sigma = c(15, 10, 16, 11,  9, 11, 10, 18))
```


Запускаем 4 цепи:
```{r, eval=FALSE}
fit <- stan(model_code = model_8_schools, data = schools_data, 
            iter = 1000, chains = 4)
```

```{r, include=FALSE}
fit <- stan(model_code = model_8_schools, data = schools_data, 
            iter = 1000, chains = 4)
```

Апостериорное распределение параметров:
```{r}
fit
```


Графики:

....


Тесты на сходимость цепей:

....


Документация STAN содержит кучу встроенных примеров:
```{r, eval = FALSE}
stan_demo()
```


Визуализировать полученную цепь КРАЙНЕ удобно интерактивно с помощью команды 
```{r, eval=FALSE}
shiny_stan_object <- launch_shinystan(fit)
```


Почиташки:

* [Beyond winbugs](https://medschool.vanderbilt.edu/cqs/files/cqs/fonnesbeck_cqs_presentation_bashar.pdf): обзор софта для MCMC с картинками :)
* [Официальная документация STAN](http://mc-stan.org/documentation/). Там ещё куча ссылок есть!



